【裁判字號】    98,重訴,308
【裁判日期】    981112
【裁判案由】    損害賠償
【裁判全文】
臺灣桃園地方法院民事判決             98年度重訴字第308號
原      告  甲○○
訴訟代理人  丁○○
            乙○○
            李國盛律師
被      告  丙○○原名林長傑.
            林振和即翔敬企業社
上列當事人間，請求損害賠償事件，原告於刑事訴訟程序提起附
帶民事訴訟（本院96年度交重附民字第15號），並經刑事庭裁定
移送，本院於民國98年10月29日辯論終結，判決如下：
    主  文
被告應連帶給付原告新臺幣肆佰參拾捌萬柒仟玖佰捌拾壹元，及
自民國九十六年四月三十日起至清償日止，按年息百分之五計算
之利息。
原告其餘之訴駁回。
訴訟費用由被告連帶負擔二分之一，餘由原告負擔。
本判決第一項，於原告以新臺幣壹佰肆拾陸萬元為被告供擔保後
，得假執行。
原告其餘假執行之聲請駁回。
    事  實  及  理  由
壹、程序部分：
    本件被告林振和即翔敬企業社經合法通知，未於最後言詞辯
    論期日到場，核無民事訴訟法第386 條所列各款情形，爰依
    原告之聲請，由其一造辯論而為判決。
貳、實體部分：
一、原告主張：被告丙○○於民國94年9 月13日下午3 時46分許
    ，駕駛車牌號碼為2733-FJ 號自用小貨車，沿桃園縣龜山鄉
    ○○路，南向北行駛，途經銘傳大學校門口前，竟疏未注意
    車前狀況，且因慢車道道上停有大客車（並未佔用快車道）
    ，致靠向道路中央行駛，稍有跨越對向車道，而未保持安全
    距離，適伊於同一時、地騎乘機車沿對向車道行駛至該處，
    發生擦撞，致伊摔落倒地，受有左側臂神經叢損傷、左側肱
    骨、橈骨、尺骨骨折、左側腕關節、掌指關節僵硬攣縮等傷
    害，經送醫救治，仍造成左側肩關節、肘關節、腕關節、掌
    指關節、指間關節功能完全喪失之重傷害。被告之刑事責任
    部分，業經法院判處有期徒刑6 月在案，自應依侵權行為規
    定，負損害賠償責任。伊因而支出醫療費用為新臺幣（下同
    ）216,474 元，住院期間73天全日看護費用，每日減縮以2,
    000 元計算，則為146,000 元，又伊受此傷害，左肩、肘、
    腕、手指功能完全喪失，參照勞工保險殘廢給付標準表，屬
    於第6 級殘廢，減少勞動能力為76.9% ，伊受傷時就讀銘傳
    大學醫學管理系，畢業加上退伍，23歲開始工作，至60歲強
    制退休，其勞動年資為36年8 月（即440 個月），再參照95
    年大專生職場身價實況，其中醫療保健服務業新進員工平均
    薪資，男生為31,000元，減少勞動能力月損害額為23,839元
    （計算式：31,000元×76.9% ＝23,839元），再以霍夫曼係
    數表扣除中開利息，伊所得請求勞動能力損失為5,950,827
    元（計算式：23,839×249.00000000＝5,950,827 元）。再
    者，伊因左手功能完全喪失，不論在工作、生活、將來婚姻
    上，均有重大影響，其精神所受痛苦極鉅，非常人所能體會
    ，請求3,000,000 元之精神慰撫金，伊所受之上開損害合計
    為9,313,301 元。查事故發生時，被告林長傑係受僱於被告
    林振和即翔敬企業社，擔任司機，於運送貨物途中發生事故
    ，因依民法第188 條第1 項前段規定及侵權行為之法律關係
    ，請求被告林長傑應與其僱用人即被告林振和即翔敬企業社
    負連帶賠償責任等情，提起本訴，並聲明求為命被告林長傑
    及林振和即翔敬企業社應連帶給付伊9,313,301 元及均加計
    自起訴狀繕本送達翌日起算法定遲延利息，並願供擔保為假
    執行之判決。
二、被告丙○○對於伊有過失及原告請求金額均表示不爭執等語
    。被告林振和即翔敬企業社則未於言詞辯論期日到場，亦未
    提出書狀，作何聲明或陳述。
三、原告主張被告林長傑於民國94年9 月13日下午3 時46分許，
    駕駛車牌號碼為2733-FJ 號自用小貨車，沿桃園縣龜山鄉○
    ○路，南向北行駛，途經銘傳大學校門口前，竟疏未注意車
    前狀況，且因慢車道道上停有大客車（並未佔用快車道），
    致靠向道路中央行駛，稍有跨越對向車道，而未保持安全距
    離，適伊於同一時、地騎乘機車沿對向車道行駛至該處，發
    生擦撞，致伊摔落倒地，受有受有左側臂神經叢損傷、左側
    肱骨、橈骨、尺骨骨折、左側腕關節、掌指關節僵硬攣縮等
    傷害，經送醫救治，仍造成左側肩關節、肘關節、腕關節、
    掌指關節、指間關節功能完全喪失之重傷害等情，除為被告
    丙○○所不爭執外，並經本院依職權調取本院95年度交易字
    第221 號被告丙○○業務過失傷害等之刑事全卷所附之交通
    事故現場圖、調查報告表、現場照片、診斷證明書查明屬實
    。又被告丙○○上開疏未注意致發生本件事故之情事，經刑
    事庭調查結果，亦認被告丙○○有過失而依過失傷害罪判處
    有期徒刑6 月確定，有本院95年度交易字第221 號刑事判決
    在卷可稽，則原告此部分主張之事實，可堪認為真實。
四、按因故意或過失，不法侵害他人之權利者，負損害賠償責任
    ；汽車、機車或其他非依軌道行駛之動力車輛，在使用中加
    損害於他人者，駕駛人應賠償因此所生之損害；又受僱人因
    執行職務，不法侵害他人之權利者，由僱用人與行為人連帶
    負損害賠償責任。不法侵害他人之身體或健康者，對於被害
    人因此喪失或減少勞動能力或增加生活上之需要時，應負損
    害賠償責任。不法侵害他人之身體、健康，被害人雖非財產
    上之損害，亦得請求賠償相當之金額。民法第184 條第1 項
    前段、第188 條第1 項前段、第193 條第1 項、第195 條第
    1 項前段分別定有明文。查被告丙○○駕駛上開自用小貨車
    過失不法撞傷原告，既如前述，依法自應負賠償責任，而被
    告林振和即翔敬企業社為丙○○之雇主，為被告丙○○所不
    爭執，並有臺北縣政府經濟發展局函附翔敬企業商業登記現
    況資料1 份為憑，則依前所述，自應與丙○○負連帶賠償責
    任。則原告依上開條文規定，請求被告等連帶賠償財產及非
    財產上之損害，即屬有據，茲就原告請求賠償之項目及金額
    ，是否准許，則分述如後：
(一)、醫藥費部分：
    原告主張因系爭事故後支出醫藥費用為216,474 元，且均屬
    必要等節，並提出相符之醫療費用明細收據為憑，被告丙○
    ○亦未爭執，且由原告所提出之明細所載其住院期間為94年
    9 月13日至94年10月16日、94年12月26日至95年1 月13日、
    95年3 月13日至95年3 月23日、95年6 月8 日至95年6 月16
    日，且所提醫療收據日期均在上開期間，均為其所住醫院所
    開立，費用名目則為病房費、治療費、血費等其所受傷害治
    療所需之費用，自與被告丙○○之侵權行為間具相當因果關
    係，且核屬必要費用，故此部分之損害，堪予認定。原告此
    部分之請求應予准許。
(二)、看護費用部分：
    原告因系爭事故受有左肱骨開放性骨折、左橈骨，尺骨開放
    性骨折、頸神經受損、腔室症候群等傷害，送醫後為治療上
    開傷害，共住院73天等節，亦有上開醫療收據明細在卷足憑
    ，是原告住院期間，因肢體不便，生活無法自理而需他人全
    日看護，堪以認定。又原告於上開期間係由其母親丁○○看
    護，業據原告陳明在卷，而此項由親屬代為照顧被害人起居
    所付出之勞力，非不能評價為金錢之請求，且此種親屬間基
    於親誼恩惠所付出之勞力，不能加惠於加害人，自得認被害
    人有相當親屬看護費之損害，得向加害人請求賠償，則原告
    請求之看護費於住院73日之期間內即屬有據。再者，現今看
    護工收費價格，係24小時收費2,000 元，此有原告所提出之
    聘僱看護人員申請表為存卷供參，本院斟酌原告受傷情狀、
    看護需求及看護者為親屬之身分關係，認原告請求每日2,00
    0 元計算之看護費，未逾上開看護工之收費標準，尚屬適當
    ，是以原告請求看護費146,000 元部分（計算式：2,000 元
    ×73＝146,000 元），應予准許。
(三)、勞動損失部分：
    原告主張其因本件事故受傷，導致其左側肩關節、肘關節、
    腕關節、掌指關節、指間關節功能完全喪失，受有勞動力減
    少之損失等語。經查，原告於94年9 月13日因車禍導致上開
    左肢障礙情形，業據其提出行政院國軍退除役官兵輔導委員
    會台北榮民總醫院出具之診斷證明書及中度肢障之中華民國
    身心障礙手冊為憑，記載原告上開肩、肘、腕、掌指、指間
    等部分功能皆完全喪失，與勞工保險殘廢給付標準表所謂一
    上肢喪失機能之障害程度相同，對照各殘廢等級喪失或減少
    勞動能力比率表，可知原告勞動能力減少比例為76.90%，有
    上開標準表及比率表在卷可資對照。而原告為74年9 月19日
    出生，其於事故發生時年紀為19歲，為大學生，尚未進入職
    場工作，亦未服兵役，則如以正常畢業、服兵役後，於23歲
    就業，距離勞動基準法所定60歲退休，其得工作年數為36年
    8 月（440 個月），此有戶籍資料存卷可查；又原告為男性
    ，就讀大學之醫學管理系，此經原告陳明在卷，本院依原告
    之年齡、教育程度、專門技能、社會經驗判斷，認原告請求
    依95年行政院主計處調查公布之大專生職場身價實況，醫療
    保健服務類男性新進員工平均薪資，每月31,000元作為計算
    原告喪失勞動能力之損害賠償金額，尚屬合理，則以每月薪
    資31,000元計算，其減少勞動能力比例為76.90%，則每月應
    以23,839元（計算式：31,000元×76.90%＝23,839元）計算
    減少後之勞動能力所得，原告請求36年又8 月之減少勞動能
    力損失，依霍夫曼計算法扣除中間利息後，其一次可請求被
    告賠償之金額為5,950,827 元（計算式：23,839元×249.00
    000000《440 個月之複式霍夫曼係數》＝5,950,827 元，元
    以下四捨五入），尚無不合，應予准許。
(四)、精神慰撫金部分：
    查原告因系爭事故受有前開嚴重傷害，造成上肢功能完全喪
    失，其精神上遭受重大痛苦乃屬必然，是其精神上自應受有
    莫大痛苦可堪認定。又原告於事故發生時僅有19歲，為大學
    在校生，尚無工作及財產，而被告林長傑25歲，高職畢業，
    名下無財產，目前因刑事判決有罪，無力易科罰金而入監服
    刑中，亦無工作、收入，被告林振和即翔敬企業社為資本額
    300,000 元之木材、家具批發業，目前歇業中等，除據原告
    及被告丙○○陳述屬實，並有上開商業登記抄本資料在卷可
    憑，則以兩造之身分地位、學歷、經濟能力，復斟酌原告經
    此車禍受有之肢體障礙，減少勞動能力無法恢復所受之痛苦
    等具體情狀，認原告所得請求之精神慰撫金以1,000,000 元
    為適當，逾此部分之請求不應准之。
(六)、據上，原告得請求被告2 人連帶賠償之金額為7,313,301 元
    （計算式：醫療費216,474 元＋看護費146,000 元＋減少勞
    動能力之損失5,950,827 元＋精神慰撫金1,000,000 元＝7,
    313,301 元）。
五、再按損害之發生或擴大，被害人與有過失者，法院得減輕賠
    償金額或免除之，固為民法第217 條所明定，惟須以被害人
    之行為與加害人之行為，為損害之共同原因，且被害人於其
    行為有過失，為成立之要件。經查，由上開刑事卷附之交通
    事故現場圖、調查報告表、現場照片及兩造車損、受傷、跌
    倒情形綜合判斷，本件事故發生地為學校門口附近彎曲道路
    有坡度、雙向各劃設一快車道及慢車道、中央繪黃虛線，路
    面狀態無缺陷，路口有設置行人穿越道，無號誌，臨近路口
    雙向設置減速標線，慢行警告標誌，為日間，天候晴，由現
    場原告與被告丙○○車輛均無煞車痕，撞擊點在機車所行駛
    的車道內側靠近道路中央，則以兩車道各有3.5 公尺，自用
    小貨車寬度約1.8 公尺，機車不到1 公尺，足見被告丙○○
    當時因遇有大客車停放同向車道路邊，稍有跨越畫分雙向車
    道的行車分向線（黃虛線），在安全情況下允許超越，則對
    向之原告亦因在上坡轉彎立即遇下坡，車速太快，且行駛偏
    向道路中央，未注意應減速及留意車前狀況，致未及閃避，
    因而與被告丙○○之自用小貨車發生碰撞，原告上開行為與
    本件交通事故之發生及原告因而受此重傷具有因果關係，足
    見原告就本件交通事故之發生與有過失，此亦有臺灣省桃園
    縣區車輛行車事故鑑定委員會96年1 月11日桃縣行字第0965
    200123號鑑定意見書及中央警察大學97年7 月23日校鑑科字
    第0970001074號函附鑑定報告書同此認定，並附於前述刑事
    卷宗可按，本院審酌上開各情及鑑定意見，認被告就系爭事
    故應負擔60﹪之過失責任，餘即應由原告負其與有過失之責
    任。因而，原告所得請求之損害賠償額扣除其與有過失應負
    擔之部分即40﹪後，其得請求之金額即為4,387,981 元（計
    算式：7,313,301 元×40% ＝2,925,320 元，7,313,301 元
    －2,925,320 元＝4,387,981 元）。
六、從而，原告依侵權行為之法律關係，請求被告2 人連帶給付
    原告4,387,98 1元，及自96年4 月30日（即刑事附帶民事起
    訴狀繕本最後送達翌日）起至清償日止，按年息5%計算之利
    息，洵屬正當，應予准許；至其逾此範圍之請求，即非有據
    ，應予駁回。原告陳明願供擔保聲請宣告假執行，關於其勝
    訴部分，核無不合，爰酌定相當之擔保金額，予以准許；至
    其敗訴部分，假執行之聲請失所附麗，應予駁回。
七、本件事證已臻明確，兩造其餘主張、抗辯及所用之攻擊、防
    禦方法，核與本判決之結果不生影響，爰不一一論述，附此
    敘明。
據上論結，本件原告之訴為一部有理由，一部無理由，依民事訴
訟法第385 條第1 項前段、第79條、第85條第2 項、第390 條第
2 項，判決如主文。
中    華    民    國    98    年    11    月    12    日
                        民事第三庭  法  官  陳筱蓉
上為正本，係照原本作成。
如對本判決上訴，須於判決送達後廿日內向本院提出上訴狀
中    華    民    國    98    年    11    月    13    日
                                    書記官  邱飛鳴

司法院資訊處製作；財團法人民間司法改革基金會備份。
